臺灣屏東地方法院刑事判決　　　　　　　100年度訴字第813號
公　訴　人　臺灣屏東地方法院檢察署檢察官
被　　　告　盧昇元
上列被告因違反毒品危害防制條例案件，經檢察官提起公訴（10
0 年度毒偵字第815 號），被告於準備程序中就被訴事實為有罪
之陳述，本院合議庭裁定改依簡式審判程序審理，判決如下：
    主  文
盧昇元施用第一級毒品，累犯，處有期徒刑捌月，扣案第一級毒
品海洛因壹包（含包裝袋壹只，驗前淨重零點零零公克，驗餘
淨重零點零貳壹公克）沒收銷燬之。
    事  實
一、盧昇元曾於民國92年間因二犯施用毒品案，經觀察、勒戒後
    ，認有繼續施用毒品傾向，續由本院裁定入臺灣屏東戒治所
    執行強制戒治，因戒治期間成效良好，故於92年10月21日停
    止其強制戒治處分而出所，嗣於93年1 月9 日因法律修正而
    報結執行完畢，又因施用毒品、竊盜等案件，經法院判決判
    處應執行有期徒刑3 年2 月確定，於99年7 月18日縮刑期滿
    執行完畢。詎猶不知悔改，明知海洛因及甲基安非他命分屬
    第一、二級毒品，不得持有及施用，仍分別基於施用第一、
    二級毒品之犯意，於100 年4 月1 日19時許，在屏東縣南州
    鄉○○村○○路1 巷72號住處內，以將海洛因與甲基安非他
    命混合在一起，加水置於針筒後注入體內之方式，施用第一
    級毒品海洛因、第二級甲基安非他命1 次。嗣於同年月4 日
    12時30分許，在上開住處前為警盤檢而查獲，並扣得第一級
    毒品海洛因1 包（驗前淨重0.030 公克，驗餘淨重0.021 公
    克）。復徵得其同意後採尿送驗，檢出海洛因代謝後之嗎啡
    及甲基安非他命陽性反應，始知悉上情。
二、案經屏東縣政府警察局東港分局報請臺灣屏東地方法院檢察
    署檢察官偵查起訴。
    理  由
一、本案被告盧昇元所犯施用毒品案件，並非法定刑為死刑、無
    期徒刑或最輕本刑3 年以上有期徒刑之罪，亦非高等法院管
    轄第一審之案件，而被告於本院準備程序中就被訴事實為有
    罪之陳述，本院合議庭乃裁定由受命法官獨任進行簡式審判
    程序。又簡式審判程序之證據調查，依刑事訴訟法第273 條
    之2 規定，不受同法第159 條第1 項審判外陳述排除之限制
    ，再被告對於卷內之各項證據，亦不爭執證據能力，故卷內
    所列之各項證據，自得作為證據，先予敘明。
二、上開犯罪事實，均業經被告盧昇元於本院審理時均坦承不諱
    ，且被告為警查獲時，其採尿送驗結果確均呈嗎啡（即海洛
    因水解後之反應）、甲基安非他命之陽性反應，有屏東縣警
    察局東港分局偵辦毒品條例案尿液受檢人真實姓名對照表(
    見東警分字第10004004號卷第7 頁) 、正修科技大學超微量
    科技中心尿液檢驗報告各1 紙( 見100 年毒偵字第815 號卷
    第24頁) 在卷可稽，又扣案之白色粉末1 小包，經送高雄市
    立凱旋醫院鑑定具第一級毒品海洛因成份，亦有該院100 年
    6 月10日高市凱醫驗字第15824 號濫用藥物成品鑑定書1份(
    見本院卷第22頁) 附卷可查，上述鑑驗結果，係檢驗機關本
    於專業知識及以精密儀器或科學檢驗方法所得之結論，自可
    憑信。此外，復有偵查報告、扣押筆錄、扣押物品目錄表等
    在卷可考。綜上，足認被告上開任意性自白與事實相符，堪
    予採信。從而本件事證明確，被告犯行洵堪認定，應依法論
    科。
三、按毒品危害防制條例於92年7 月9 日修正公布，自93年1 月
    9 日施行，其中第20條、第23條將施用毒品之刑事處遇程序
    區分為「初犯」、「5 年內再犯」、「5 年後再犯」。依其
    立法理由之說明：「初犯」，經觀察、勒戒或強制戒治，應
    為不起訴處分或不付審理之裁定；經觀察、勒戒或強制戒治
    執行完畢釋放後，「5 年內再犯」者，因其再犯率甚高，原
    實施之觀察、勒戒及強制戒治既已無法收其實效，爰依法追
    訴或裁定交付審理。至於經觀察、勒戒或強制戒治執行完畢
    釋放，「5 年後再犯」者，前所實施之觀察、勒戒或強制戒
    治已足以遮斷其施用毒品之毒癮，為期自新及協助其斷除毒
    癮，仍用「初犯」規定，先經觀察、勒戒或強制戒治之程序
    。從而，依修正後之規定，祇於「初犯」及「5 年後再犯」
    2 種情形，有其追訴條件之限制，即須於初犯經觀察、勒戒
    或強制戒治釋放後，5 年內均無施用毒品之行為，始能認其
    前所實施之觀察、勒戒或強制戒治已足遮斷毒癮，而得於5
    年後再犯時，再予適用初犯之規定，重行觀察、勒戒等程序
    。倘5 年內已經再犯，經依法再為保安處分或追訴處罰，縱
    其第3 次（或第3 次以上）施用毒品之時間，在初犯之保安
    處分執行完畢釋放5 年以後，即與「5 年後再犯」之情形有
    別，且因已於「5 年內再犯」，顯見其再犯率甚高，原實施
    觀察、勒戒或強制戒治，已無法收其實效，自無再經觀察、
    勒戒及強制戒治之必要，應由檢察官逕行起訴，始符新法修
    正之本旨（最高法院97年第5 次刑事庭會議決議、97年度台
    非字第540 號判決參照）。查本案被告前因施用毒品案件，
    經法院裁定令入戒治處所施以強制戒治，於執行完畢釋放後
    5 年內再犯施用毒品罪，復經追訴及判處罪刑確定等情，有
    臺灣高等法院被告前案紀錄表在卷可稽，是本案被告所為施
    用毒品之犯行，距離前開強制戒治執行完畢釋放雖已逾5 年
    ，惟被告於上開強制戒治執行完畢釋放後5 年內，既已再犯
    施用毒品罪，並經追訴、處罰，揆諸前揭說明，其本次犯行
    即與毒品危害防制條例第20條第3 項所稱之「5 年後再犯」
    有別，是公訴人依法追訴，於法並無不合，本院自應依法論
    科。
四、查海洛因、甲基安非他命分別係屬毒品危害防制條例第2 條
    第2 項第1 款、第2 款所稱之第一級、第二級毒品，均不得
    持有、施用，被告竟持以施用，是核被告所為，分別係犯毒
    品危害防制條例第10條第1 項、第2 項之施用第一級毒品、
    施用第二級毒品罪，被告施用前持有海洛因及甲基安非他命
    之低度行為，均為施用之高度行為所吸收，均不另論罪。被
    告一行為同時施用海洛因及甲基安非他命為想像競合犯，應
    依刑法第55條，從一重論以毒品危害防制條例第10條第1項
    之施用第一級毒品罪。至公訴意旨雖認被告係分別施用第一
    級毒品海洛因及第二級毒品甲基安非他命，犯意各別，行為
    互殊，應予分論併罰，惟被告係於前揭時、地，同時以將海
    洛因與甲基安非他命混合在一起，加水置於針筒後注入體內
    之方式，施用海洛因與甲基安非他命1 次之情，業據被告供
    陳在卷（見本院卷第35頁背面），且施用毒品者將海洛因與
    甲基安非他命混和施用之情時有所聞，此為本院辦理刑事審
    判業務職務經驗上所知之事。況依起訴書所載證據，僅足證
    明被告確有施用第一級毒品海洛因及第二級毒品甲基安非他
    命之事實，綜觀全卷亦無任何積極證據足認被告係於不同時
    、地，以不同方法分別施用上開2 種毒品，故被告稱係同時
    施用上開2 種毒品等語，尚非無稽，是既無法證明被告係分
    別施用第一級毒品海洛因及第二級毒品甲基安非他命，依罪
    疑唯輕法則，自應為對被告有利之認定，準此，公訴意旨前
    揭所認應予分論併罰，尚有未合，附此敘明。再被告曾受如
    事實欄所載之刑執行完畢，有臺灣高等法院被告前案紀錄表
    可稽，其於有期徒刑執行完畢後5 年內，故意再犯本件有期
    徒刑以上之罪，為累犯，應依刑法第47條第1 項規定加重其
    刑。爰審酌被告前已有因施用毒品經觀察勒戒及強制戒治之
    執行，然未能因此知所警惕、謹慎行止，仍不思自律，猶自
    陷於毒癮之害，復犯下本件施用毒品犯行，原不宜寬貸，惟
    念其施用毒品乃自戕行為，被告復已坦承罪行，犯後態度尚
    可等一切情狀，量處如主文所示之刑。
五、又扣案之白色粉末1 包，經鑑定結果，確檢出海洛因成分（
    含包裝袋1 只，驗前淨重0.030 公克，驗餘淨重0.021 公克
    ）乙情，有前引高雄市立凱旋醫院100 年6 月10日高市凱醫
    驗字第15824 號濫用藥物成品鑑定書1 份足憑，是上開扣案
    物品屬毒品危害防制條例第2 條第2 項第1 款所定之第一級
    毒品無訛，應依毒品危害防制條例第18條第1 項前段規定，
    宣告沒收銷燬之；至鑑驗用罄之海洛因，既已滅失，自毋庸
    宣告沒收；又上開毒品之包裝袋1 只，係供包裹上開毒品之
    用，縱於檢測時將上開毒品取出，勢仍有微量毒品沾附其上
    無法析離，有法務部調查局93年3 月19日調科壹字第093001
    13060 號函可考，應併同前開毒品部分，依毒品危害防制條
    例第18條第1 項前段規定沒收銷燬之。
據上論斷，應依刑事訴訟法第299 條第1 項前段、第273 條之1
第1 項，毒品危害防制條例第10條第1 項、第2 項、第18條第1
項前段，刑法第11條前段、第55條、第47條第1 項，判決如主文
。
本案經檢察官潘國威到庭執行職務
中    華    民    國  100     年    10    月    6     日
                  刑事第一庭    法  官  蕭筠蓉
以上正本證明與原本無異。
如不服本判決應於收受判決後10日內向本院提出上訴書狀，並
應敘述具體理由；其未敘述上訴理由者，應於上訴期間屆滿後
20日內向本院補提理由書（均須按他造當事人之人數附繕本）
「切勿逕送上級法院」。
中    華    民    國  100     年    10    月    6     日
                                書記官  張語恬
附錄本案論罪科刑法條：
毒品危害防制條例第10條
施用第一級毒品者，處6 月以上5 年以下有期徒刑。
施用第二級毒品者，處3 年以下有期徒刑。